最高法院刑事判決　　　　　　　　　　　　　　　八十七年度台上字第一○八二號
　　上　訴　人　甲○○
　　選任辯護人　侯重信律師
　　　　　　　　侯雪芬律師
右上訴人因誣告案件，不服台灣高等法院高雄分院中華民國八十五年三月五日第二審
判決（八十四年度上訴字第二二八九號，起訴案號：台灣高雄地方法院檢察署八十三
年度偵字第一三八九○號），提起上訴，本院判決如左：
    主  文
上訴駁回。
    理  由
按刑事訴訟法第三百七十七條規定，上訴於第三審法院，非以判決違背法令為理由，
不得為之。是提起第三審上訴，應以原判決違背法令為理由，係屬法定要件。如果上
訴理由狀並未依據卷內訴訟資料，具體指摘原判決不適用何種法則或如何適用不當，
或所指摘原判決違法情事，顯與法律規定得為第三審上訴理由之違法情形，不相適合
時，均應認其上訴為違背法律上之程式，予以駁回。
本件原判決綜合調查證據之結果，認定：上訴人甲○○於民國七十七年三月二日將其
依法院拍賣程序所買得原屬楊登再所有之系爭房地，以新台幣（下同）五十萬元售予
楊登再（以子楊泰益之名義訂約），並由楊登再交付訂金二萬元，雙方約定於七十七
年三月十七日付清餘款，點交房屋，惟楊登再並未依約如期給付餘款。上訴人旋於七
十七年四月間將該房地以四十九萬三千元售予楊登再之妻即告訴人楊梁秀金，約定由
告訴人承受上訴人前以該房地向銀行抵押貸款之四十萬元債務以抵付價款，餘由告訴
人於七十七年四月二十四及二十五日分別交付上訴人六萬元及三萬三千元，上訴人並
將辦理所有權移轉登記所需各項文件交付雙方委任之代書謝明交以辦理登記事宜，惟
因當時告訴人無力繳納契稅、規費等款項，致拖延至八十一年三月十九日始由謝明交
代為辦理所有權移轉登記。詎上訴人因房價爆漲，對此買賣心生悔意而欲否認，除拒
絕辦理過戶登記外，進而於告訴人向台灣高雄地方法院民事庭訴請移轉登記之後，意
圖使告訴人與謝明交受刑事處分，明知確有該簽訂系爭房地買賣契約之事實，竟以告
訴人勾串謝明交共同偽造上訴人與告訴人於七十七年六月三十日買賣該房地之買賣契
約書等不實事項，於八十三年三月二十一日向台灣高雄地方法院自訴告訴人及謝明交
偽造文書，歷經三審，於八十四年六月一日判決告訴人及謝明交均無罪確定，因予維
持第一審判決論處上訴人刑法第一百六十九條第一項之誣告罪刑，駁回上訴人在第二
審之上訴，業已援引第一審判決書所載之證據及理由論綦詳。上訴人於第一、二審
矢口否認誣告，辯稱：(一)上訴人僅將系爭房地出售楊登再，並未與告訴人訂立買賣契
約，亦未收受告訴人所交付之款項。上訴人交予謝明交權狀及證件等，係為辦理與楊
登再間之買賣過戶，因楊登再無法付清買賣價款，故未辦理移轉登記。又因系爭房屋
始終由告訴人使用，乃由告訴人代繳系爭房地之銀行抵押貸款以充作租金。(二)楊登再
以楊泰益名義，於七十七年三月二日與上訴人訂立系爭房地買賣契約，因買方未依約
於七十七年三月十七日付清餘款，上訴人嗣於八十二年十月二十六日以存證信函催告
付款未果，始通知解除契約。上訴人不可能於原買賣契約未解除前，即與告訴人另訂
新買賣契約。(三)告訴人於八十二年五月間訴請上訴人辦理系爭房地所有權移轉登記，
所載訴訟標的為四十萬零八百元，嗣改稱係四十九萬三千元。可見告訴人並不清楚買
賣價金究竟若干，果其有與上訴人成立買賣，何以如此。(四)楊登再於該民事訴訟中，
承認以楊泰益名義與上訴人所訂買賣契約為其所書寫，並表示有叫告訴人到代書處辦
理登記手續，有該筆錄可按。可見原買賣契約訂立後，楊登再即著由告訴人至代書處
辦理手續，是謝明交代理雙方辦理移轉登記手續係本於上訴人與楊泰益間之買賣契約
。告訴人稱：不知楊登再與上訴人間成立買賣，伊另向上訴人購買系爭房地云云，顯
然不實。(五)證人謝明交供證：告訴人確有向上訴人購買系爭房地，價金四十九萬三千
元，買賣契約由伊書寫，雙方各執一份，告訴人並在伊事務所交款二次共九萬三千元
予上訴人親收等語。而告訴人在該民事事件審理中，表示僅拿到上訴人之九萬三千元
收據，顯係承認並無書立私契，可見謝明交之證言係護告訴人之詞，不足採信。告
訴人既未能提出私契，堪認告訴人並無與上訴人成立買賣，或訂立買賣契約書。(六)楊
登再與上訴人訂立系爭房地買賣契約，付定金二萬元，尚有餘款四十八萬元未付，若
原來之銀行抵押貸款由買方承擔，楊登再仍應再付上訴人現金八萬元。果告訴人曾分
二次支付上訴人九萬三千元，亦係代楊登再支付，不足據以證明告訴人與上訴人間另
有買賣關係。蓋依原買賣契約書之約定，該八萬元原應於七十七年三月十七日付清，
而買方遲至七十七年四月二十四、二十五日始支付，遲延一個月以上，乃補貼上訴人
一萬元，另七十七年三月份之貸款本息二千九百二十四元已由上訴人於七十七年三月
二十八日付清，有銀行帳卡可憑，買方乃又補貼三千元。準此，實際所付餘款僅八萬
元而已，與原買賣契約書之價金相符。又買賣房屋係以全棟計價，非以坪數論價，殊
無三千元之零頭，可見告訴人所稱以四十九萬三千元向上訴人承買云云，係刻意拼湊
，並非實在。(七)系爭房屋之基地，於七十六年七月一日公告之現值每平方公尺六千二
百元，有地價證明書可考，謝明交原應以六千二百元申報現值，而以每平方公尺八千
元申報，適與原買賣契約書第十三條之約定相符。可見辦理移轉登記之事，固由告訴
人出面接洽謝明交辦理，然係依楊登再與上訴人所訂之契約履行。(八)上訴人係在謝明
交處加蓋印鑑章在空白之所有權移轉登記所需文書上。是上訴人蓋章在前，謝明交填
寫買受人之姓名在後。上訴人自不知謝明交係以告訴人為買受人。上訴人與告訴人間
並無買賣關係，而謝明交及告訴人竟未經上訴人同意，在上開文書上填寫告訴人為買
受人，上訴人據此指控彼等偽造文書，並無虛構事實誣告等語。原判決依查證所得，
採告訴人與楊登再、謝明交所為不利上訴人之供述，以及：(一)八十一年五月間居間調
解告訴人與上訴人糾紛之證人謝遠生於偵查中供證：告訴人買回原由上訴人拍定之房
子，但上訴人後來不辦登記，當時上訴人有承認將房子賣給告訴人；(二)上訴人於自訴
告訴人及謝明交偽造文書乙案中供稱：伊與楊登再之買賣契約，已因楊登再僅支付定
金二萬元，餘款均未給付，而解除作罷，伊於七十七年四月底至同年六月三十日間，
將房屋建物及土地所有權狀正本、印鑑證明、身分證影本、委託書、授權書、法院公
證書及契約（與告訴人所訂立者）、土地增值稅申報書等文件親自交予謝明交，並曾
在申請表格文件上蓋用相關印章後，印章由伊取回等語，並有謝明交所提上開文件附
該案卷內可稽；(三)系爭房地嗣經鑑定結果，共值二百三十萬八千四百五十元，有台灣
高等法院高雄分院八十三年度上更一字第一○四號民事判決在卷可憑等，認定上訴人
與告訴人間確有買賣系爭房地並訂立買賣契約，上訴人在有關所有權移轉登記之空白
文書上蓋章，係同意謝明交填寫告訴人為買受人，乃因房地漲價悔賣，而生犯意，竟
指控告訴人勾串謝明交偽造文書，顯係虛構事實誣告。原判決並說明上訴人所辯各節
及其所舉證人宋金聰所為附和之詞，均不足採信；又楊登再於民事事件中所謂其曾叫
告訴人到代書處辦理登記手續乙節，難認與事實相符，亦非可採。
按取捨證據、認定事實，依法事實審法院有自由判斷之權，苟其判斷與經驗法則、論
理法則無違，即難任意指為違法。又所謂經驗法則，乃客觀存在之定則，而非當事人
主觀之臆測。是如以原判決採證認事違法為上訴理由者，必須具體表明原審根據何項
證據所為之事實認定，有如何違反證據法則或經驗法則，始具備第三審上訴理由之形
式要件。本件上訴意旨除仍執陳詞，主張上訴人與告訴人間並無訂立買賣契約書，亦
無買賣關係，再為事實上之爭辯外，並對原判決業已說明之取捨告訴人及證人楊登再
、謝明交、謝遠生、宋金聰之供述所為之事實認定，僅以個人之說詞任意爭論，並據
以指摘原判決之採證認事違反證據法則及經驗法則，謂有判決不適用法則或不載理由
之違法，而未具體表明原判決究竟違反何項證據法則或如何之經驗法則，難認係適法
之第三審上訴理由。至證人謝遠生在偵查中供述於八十一年五月中旬調解告訴人與上
訴人間爭執之經過綦詳，並對所問：「甲○○當初有無承認有將房屋賣回給楊梁秀金
﹖」答稱：「甲○○有承認。但甲○○抱怨：房子是楊梁秀金在住，而稅金是他在繳
。當時可能有些過戶上的細節還有爭執，至於是什麼爭執我不清楚。」（見偵查卷第
八○頁背面－第八一頁），與其嗣於第一審所述：「我只知有買賣，但不知是要賣誰
。他所有證件皆拿給代書，至於後來因何而起糾紛，我就不瞭解了」（見第一審卷第
二七頁），並無相異之處。蓋謝遠生於偵查中係證實調解當時上訴人有承認將系爭房
屋售予告訴人之事實，而其於第一審則僅係陳明伊不知該買賣之內情，顯不足為有利
上訴人之認定。原判決採謝遠生於調解當時眼見耳聞之事實，資為不利上訴人之證據
，縱未說明不採證人於第一審供述之理由，亦與上訴意旨所指判決不載理由之違法情
形，不相適合。又通觀原判決事實欄及理由三(七)全意旨，業已明，上訴人係以自己
與告訴人簽訂系爭房地買賣契約並交付相關文書、委任謝明交辦理所有權移轉登記事
宜等事實，反指告訴人勾串謝明交共同偽造該買賣契約書，據以自訴告訴人及謝明交
偽造文書，自係虛構該偽造文書之事實誣告，具有誣告犯意。上訴意旨謂原判決未記
載上訴人憑空捏造何事實、有何誣告故意，亦未說明其認定之理由，有理由不備之違
法云云，要與原判決上開論不符，顯非依據卷內資料執為指摘之合法第三審上訴理
由。綜上，本件上訴違背法律上之程式，應予駁回。本院為法律審，上訴提出帳卡影
本等件，無從審酌，附此說明。
據上論結，應依刑事訴訟法第三百九十五條前段，判決如主文。
中      華      民      國    八十七    年      三      月     二十     日
                              最高法院刑事第二庭
                                  審判長法官  施  文  仁
                                        法官  陳  炳  煌
                                        法官  張  淳  淙
                                        法官  洪  文  章
                                        法官  林  錦  芳
      右正本證明與原本無異
                                              書  記  官
中      華      民      國    八十七    年      三      月    二十四    日
